【裁判字號】    99,訴易,2
【裁判日期】    990518
【裁判案由】    侵權行為損害賠償
【裁判全文】
臺灣高等法院民事判決                   99年度訴易字第2號
原      告  乙○○
被      告  甲○○
上列當事人間因侵權行為損害賠償事件，原告提起刑事附帶民事
訴訟，經本院刑事庭移送前來（98年度附民字第299號），本院
於民國99年5月11日言詞辯論終結，判決如下：
    主  文
被告應給付原告新臺幣參拾伍萬肆仟柒佰壹拾伍元，及自民國九
十八年十一月十九日起至清償日止，按年息百分之五計算之利息
。
訴訟費用由被告負擔。
    事實及理由
壹、程序方面：
一、被告經合法通知，未於言詞辯論期日到場，核無民事訴訟法
    第386條所列各款情形，爰依原告之聲請，由原告一造辯論
    判決。
二、按訴狀送達後，原告不得將原訴變更或追加，但擴張或減縮
    應受判決事項之聲明者，不在此限，民事訴訟法第255條第1
    項第3款定有明文。本件原告原起訴請求被告賠償新台幣(下
    同)85萬4715元，及自起訴狀繕本送達之翌日起至清償日止
    ，按年利率百分之五計算之利息。嗣於減縮請求金額為35萬
    4,715元及自起訴狀繕本送達之翌日起至清償日止，按年利
    率百分之五計算之利息。核屬減縮應受判決事項之聲明，揆
    諸首開規定，即無不合，應予准許，合先敘明。
貳、實體方面：
一、原告起訴主張：
（一）被告夥同一名真實姓名年籍不詳之成年男子，於民國(下
      同)97年9月1日起至同月2日下午某時止，在臺北市某地，
      因不詳原因，共同基於傷害他人身體之犯意聯絡，並推由
      被告以其所使用之0000000000號行動電話於97年9月1日14
      時19分24秒，及同月2日12時58分57秒、12時59分39秒、1
      3時10分12秒、13時10分13秒、13時21分13秒，分別撥打
      原告所使用0000000000號行動電話，俾便確認係原告本人
      接聽上開電話，旋於同日即97年9月2日14時33分許，原告
      徒步行走在臺北市松山區○○○路○段234之2號前，轉入
      東興街之巷口處時，突感覺背後有人尾隨，並回頭觀察，
      適見被告與上開男子分持不詳硬鐵棒類之工具尾隨在其背
      後，立即遭受被告與上開男子猛烈用力揮動上開硬器毆擊
      其頭部，致原告頭部因而受有頭皮撕裂傷有4處各為「10.
      0×1.0×1.0公分」、「7.0×1.0×1.0公分」、「7.0×1
      .0×1.0公分」、「5.0×1.0×0.1公分」，且致受有硬腦
      膜外血腫等傷害結果，爰依民法侵權行為之規定，向被告
      請求以下支出之醫療等費用：
  １、醫療費用：
    (1)97年9月2日救護車資：2,800元、(2)97年9月5日臺大急診
      費用：700元、(3)97年9月17日臺大門診費用：200元、(4)
      97年9月2日博愛醫院急診費用：885元、(5)97年9月2日博
      愛醫院醫療費用：200元及(6)97年9月2日至同年月15日臺
      大住院金額：49,930元。總計：54,715元。
  ２、自97年9月2日至今因開腦後遺症而無法工作之損失，共計
      500,000元。（原告嗣於本院撤回此部分）
  ３、精神賠償部分：共計300,000元。
（二）於本院起訴聲明為：被告應賠償原告354,715元，並自起
      訴狀繕本送達之翌日起至清償日止，按年息百分之五計算
      之利息。
二、被告僅於本院刑事庭98年度附民字第299號傷害刑事附帶民
    事訴訟事件之98年11月26日言詞辯論期日中稱：請求駁回，
    伊沒有打原告等語，而未於本院準備及言詞辯論期日到場，
    亦未提出任何書狀為聲明或陳述。
三、得心證之理由：
（一）查原告主張：被告夥同一名真實姓名年籍不詳之成年男子
      ，於97年9月1日起至同月2日下午某時止，在臺北市某地
      ，因不詳原因，共同基於傷害他人身體之犯意聯絡，並推
      由被告以其所使用之0000000000號行動電話於97年9月1日
      14時19分24秒，及同月2日12時58分57秒、12時59分39秒
      、13時10分12秒、13時10分13秒、13時21分13秒，分別撥
      打原告所使用0000000000號行動電話，俾便確認係原告本
      人接聽上開電話，旋於同日即97年9月2日14時33分許，原
      告徒步行走在臺北市松山區○○○路○段234之2號前，轉
      入東興街之巷口處時，被告與上開男子即分持不詳硬鐵棒
      類之工具尾隨在其背後，伊立即遭受被告與上開男子猛烈
      用力揮動上開硬器毆擊其頭部，致原告頭部因而受有頭皮
      撕裂傷有4處各為「10.0×1.0×1.0公分」、「7.0×1. 0
      ×1.0公分」、「7.0×1.0×1.0公分」、「5.0×1.0×0
      .1公分」，致受有硬腦膜外血腫等傷害結果等情，業經其
      於臺灣臺北地方法院檢察署98年度偵字第2865號（下簡稱
      臺北地檢署偵查卷）偵查中提出診斷證明書、博仁綜合醫
      院手術紀錄為證（見該偵查卷第18、61頁），並據本院依
      職權調取本院刑事庭98年度上易字第2645號傷害案件等刑
      事卷相關卷證核閱屬實，且上開傷害刑事部分，亦經臺灣
      臺北地方法院以98年度易字第1891號刑事判決認定無訛，
      且判處有期徒刑2年，復經本院刑事庭以98年度上易字第2
      645號判決上訴駁回確定在案，此有上開判決附卷可稽，
      被告僅於本院刑事庭98年度附民字第299號傷害刑事附帶
      民事訴訟事件之98年11月26日言詞辯論期日中辯稱：伊沒
      有打原告云云，自不足採，應認原告之主張為真實。
（二）按因故意或過失，不法侵害他人之權利者，負損害賠償責
      任；又按不法侵害他人之身體、健康、名譽、自由、信用
      、隱私、貞操，或不法侵害其他人格法益而情節重大者，
      被害人雖非財產上之損害，亦得請求賠償相當之金額。民
      法第184條第1項前段、第195條第1項分別定有明文。查被
      告不法侵害原告之身體，既經認定，揆諸上開規定，自應
      就原告因而所受之損害，負賠償責任。
（三）茲所應審酌者，為原告所得請求被告賠償之金額，爰分述
      如下：
  １、醫療費包括(1)97年9月2日救護車資：2,800元、(2)97年9月
      5日臺大急診費用：700元、(3)97年9月17日臺大門診費用
      ：200元、(4)97年9月2日博愛醫院急診費用：885元、(5)97
      年9月2日博愛醫院醫療費用：200元及(6)97年9月2日至同
      年月15日臺大住院金額：49,930元。總計：54,715元，業
      據原告提出救護車收據、醫療費用收據為證，被告未於言
      詞辯論期日到庭陳述，亦未提出任何書狀以供本院斟酌，
      視同自認，應認原告此部分主張為真實，應予准許。
  ２、查原告受有撕裂傷有4處各為「10.0×1.0×1.0公分」、
      「7.0×1. 0×1.0公分」、「7.0×1.0×1.0公分」、「
      5.0×1.0×0.1公分」，致受有硬腦膜外血腫等傷害，其
      所受傷害可謂不輕，肉體、精神確受極大痛若，且被告均
      集中打擊原告之頭部，可見其惡性重大，再審酌兩造均無
      財產（見本院卷第14、19頁稅務電子閘門財產所得調件明
      細表可證），原告為大學畢業，被告為高中畢業（見臺北
      地檢署偵查卷第4、9頁筆錄）等兩造之身分、地位、經濟
      能力等，認為原告請求30萬元之慰撫金為可採。
（四）從而，原告基於侵權行為之損害賠償請求權，請求被告賠
      償原告35萬4,715元（54,715＋300,000＝354,715），及
      自起訴狀繕本送達之翌日即98年11月19日（見上開附民卷
      第15頁）起至清償日止，按年息百分之五計算之利息，為
      有理由，應予准許。原告減縮部分，不在本院審理範圍，
      併此敘明。
四、結論：本件原告之訴，為有理由，依民事訴訟法第385條第1
    項前段、第78條，判決如主文。
中    華    民    國    99    年    5     月    18    日
                    民事第五庭
                        審判長法  官  李錦美
                              法  官  陳博享
                              法  官  黃雯惠
正本係照原本作成。
不得上訴。
中    華    民    國    99    年    5     月    19    日
                              書記官  秦慧榮

司法院資訊處製作；財團法人民間司法改革基金會備份。
